臺灣桃園地方法院民事裁定
110年度訴更一字第11號
原      告  台北新都凡爾賽社區自治管理委員會

法定代理人  陳家祥（自稱）

被      告  黃翃元  
            謝金輝  
共      同
訴訟代理人  陳建昌律師
上列當事人間請求確認區分所有權人會議決議無效等事件，本院
裁定如下：
    主  文
原告之訴駁回。
訴訟費用由原告負擔。
    理  由
一、按原告之訴，有原告或被告無訴訟能力，未由法定代理人合
    法代理者，法院應以裁定駁回原告之訴，但其情形可以補正
    者，審判長應定期間先命補正，民事訴訟法第249條第1項但
    書第4款定有明文，無訴訟能力之人於起訴或被訴時，未由
    法定代理人合法代理，其訴訟成立之法定要件自難認為無所
    欠缺。而此項要件之是否具備，原不論當事人有無提出責問
    ，法院均應依職權先為調查之；經調查結果，倘認其不備此
    項要件且經法院命補正而不補正者，依同法第249條第1項前
    段規定，法院應以裁定駁回其訴（最高法院87年度台抗字第
    131號號裁定參照）。次按公寓大廈成立管理委員會者，應
    由管理委員互推一人為主任委員，主任委員對外代表管理委
    員會。主任委員、管理委員之選任、解任、權限與其委員人
    數、召集方式及事務執行方法與代理規定，依區分所有權人
    會議之決議，公寓大廈管理條例第29條第2項定有明文。是
    有管理委員會之公寓大廈，應由主任委員代表管理委員會，
    而主任委員之選任，應依區分所有權人會議之決議選出。又
    按區分所有權人會議之決議，除規約另有規定外，應有區分
    所有權人2/3以上及其區分所有權比例合計2/3以上出席，以
    出席人數3/4以上及其區分所有權比例占出席人數區分所有
    權3/4以上之同意行之。區分所有權人會議依前條規定未獲
    致決議、出席區分所有權人之人數或其區分所有權比例合計
    未達前條定額者，召集人得就同一議案重新召集會議；其開
    議除規約另有規定出席人數外，應有區分所有權人3人並1/5
    以上及其區分所有權比例合計1/5以上出席，以出席人數過
    半數及其區分所有權比例占出席人數區分所有權合計過半數
    之同意作成決議。前項決議之會議紀錄依第34條第1項規定
    送達各區分所有權人後，各區分所有權人得於7日內以書面
    表示反對意見。書面反對意見未超過全體區分所有權人及其
    區分所有權比例合計半數時，該決議視為成立。第1項會議
    主席應於會議決議成立後10日內以書面送達全體區分所有權
    人並公告之。公寓大廈管理條例第31條、第32條分別定有明
    文。又依同條例第32條所為決議之會議紀錄，應依第34條第
    1項規定送達各區分所有權人，並於會議紀錄送達7日內未有
    管理條例第32條所定一定比例之區分所有權人以書面表示反
    對意見時，該決議始視為成立。
二、經查：
　㈠原告前於民國106年6月20日召開區分所有權人會議，選出管
    理委員會委員9人，分別為C棟委員徐佩君、黃順德、潘重信
    ，D棟委員即被告黃翃元、童聖銘、陳家祥，E棟委員江玉英
    、孫昭弘、洪正雄，並由管理委員會推舉被告黃翃元為主任
    委員。嗣童聖銘於107年3月31日辭職；而江玉英、孫昭弘前
    辭職後，因原備取委員徐玉新、吳榮壽不願遞補，E棟區分
    所有權人補選陳政德、戴胤陞擔任E棟管理委員，黃麗汝則
    選任為備取委員。嗣被告黃翃元於107年3月21日提出辭職書
    ，辭職書記載：「茲因個人生涯規劃關係，4月起將未能常
    住社區無暇協助處理社區事務，未免影響管委會正常運作，
    故請辭凡爾賽社區自治管理委員會第十屆主任委員職務。俟
    選出新主任委員後生效。」，後陳家祥於107年4月17日與黃
    順德、潘重信、蔡慧卿、黃麗汝、田桂南召開管理委員會，
    作成罷免被告黃翃元主任委員職務，並推選蔡慧卿為主任委
    員之決議，後蔡慧卿於107年6月22日召開社區臨時區分所有
    權人會議，而未達法定出席人數，又於107年6月29日由社區
    副主任委員潘重信授權委託姜修彬代理召集107年6月29日第
    11屆第2次臨時區分所有權人會議（下稱系爭臨時區權人會
    議），於會中決議修正規約第14條為：「區分所有權人會議
    決議除對修改規約的規定須由全體區分所有權人過半數以上
    之出席，並由全體區分所有權人（不是出席人數）的過半數
    以上同意行之外，其他的議題只要出席人數過半以上同意行
    之，區分所有權人會議紀錄由主席及紀錄者簽名或蓋章並於
    會議結束後十五日內送達區分所有權人或以公告代之」。嗣
    蔡慧卿於108年5月10日召開區分所有權人會議，選出新任管
    理委員後，並於同年月12日召開會議，推選陳家祥為主任委
    員等節，有106年6月20日區分所有權人會議紀錄、107年6月
    29日區分所有權人會議紀錄、108年5月10日區分所有權人會
    議紀錄、系爭108年5月18日區分所有權人會議紀錄、系爭10
    8年7月29日區分所有權人會議紀錄、辭職書、107年4月17日
    管理委員會會議紀錄在卷可稽（見本院訴字卷一第99-105頁
    、第235-246頁、第265-277頁、訴字卷六第428-442頁），
    可信為真。
  ㈡原告107年6月29日由社區副主任委員潘重信授權委託姜修彬
    代理召集之系爭臨時區權人會議，未達法定出席人數，依前
    開條文規定，系爭臨時區權人會議之會議紀錄，仍應於會後
    15日內送達各區分所有權人並為公告，始可使該次決議發生
    擬制視為成立之效力。惟原告未將系爭臨時區權人會議之會
    議紀錄於會後15日內向各區分所有人為送達並公告，系爭臨
    時區權人會議之決議（含決議修正規約第14條）無從依公寓
    大廈管理條例第32條第2項之規定擬制視為成立，是系爭臨
    時區權人會議決議經本院判決確認不存在，有本院108年度
    訴字第992號判決1份在卷可參。從而，原告區分所有權人會
    議之決議，有關出席人數及其區分所有權比例，仍應按前開
    條文之規定，無以援用修正規約第14條而排除前開條文之適
    用。
  ㈢基此，原告於民國108年8月5日以陳家祥為法定代理人提起本
    件之訴（見本院108年度訴字第1601號卷一第3頁），然選任
    陳家祥為主任委員之108年5月10日區分所有權人會議決議，
    因區分所有權人計264人，實到僅23人（含委託書），不符
    合前開條文所定應有區分所有權人三分之二以上及其區分所
    有權比例合計三分之二以上出席之要件，所為之選任顯非適
    法。且上開選任陳家祥為主任委員之改選委員報備案，復經
    主管機關函知未依公寓大廈管理條例辦理而未予備查等情，
    有桃園市楊梅區公所111年11月14日桃市楊工字第111003713
    5號函覆備查調卷資料等件可參（見本院110年度訴更一字第
    11號卷一第426頁、卷二第6至28頁）。是以陳家祥既未經區
    分所有權人會議決議合法選出，自無從代表原告提起本件訴
    訟，嗣原告迄至110年7月5日召開區分所有權人會議改選管
    理委員，選出主任委員為邱和仁，並經主管機關准予備查，
    據邱和仁於111年5月13日具狀向本院陳稱：「有關鈞院110
    年度訴更一字第11號案件，社區管委員會多次收到鈞院來函
    ，查主任委員對外代表管委會是為法定代理人，惟自社區成
    立管委會歷屆主任委員並無陳家祥，顯是冒名自稱」等語（
    見本院110年度訴更一字第11號卷一第420頁），益見陳家祥
    自起訴時起迄今均未成為原告之合法法定代理人。為此，本
    院乃於民國111年11月23日以裁定命原告於7日內補正，原告
    雖於111年12月9日具狀到院，惟仍執陳詞選任之合法性，未
    能補正合法之法定代理人，其訴顯難認為合法，應予駁回。
三、依民事訴訟法第249條第1項第4款、第95條、第78條，裁定
    如主文。
中　　華　　民　　國　　111 　年　　12　　月　　14　　日
                民事第二庭    法　官　劉哲嘉
以上正本係照原本作成
如不服本裁定應於送達後10日內向本院提出抗告狀，並應繳納抗
告費新台幣1000元。
中　　華　　民　　國　　111 　年　　12　　月　　14　　日
　　　　　　　　　　　　　　　書記官　鄧文琦